【裁判字號】    98,審訴,4071
【裁判日期】    981130
【裁判案由】    毒品危害防制條例
【裁判全文】
臺灣高雄地方法院刑事判決            98年度審訴字第4071號
公  訴  人  臺灣高雄地方法院檢察署檢察官
被      告  甲○○
                    （現另案於臺灣高雄監獄執行中）
上列被告因違反毒品危害防制條例案件，經檢察官提起公訴（98
年度毒偵字第4819號），本院以簡式審判程序審理，判決如下：
    主  文
甲○○施用第二級毒品，累犯，處有期徒刑陸月；又施用第一級
毒品，累犯，處有期徒刑拾月，扣案之第一級毒品海洛因壹包（
淨重零點捌零公克、空包裝重零點貳零公克）沒收銷燬之，扣案
之注射針筒貳支及橡皮束帶壹條均沒收。應執行有期徒刑壹年貳
月，扣案之第一級毒品海洛因壹包（淨重零點捌零公克、空包裝
重零點貳零公克）沒收銷燬之，扣案之注射針筒貳支及橡皮束帶
壹條均沒收。
    事  實
一、甲○○前於民國87年間，因施用毒品案件，經本院裁定送觀
    察、勒戒後，因無繼續施用毒品之傾向，於民國87年9 月11
    日執行完畢釋放，並由臺灣高雄地方法院檢察署檢察官以87
    年度偵字第19900 號為不起訴處分確定。又於88年間，因施
    用毒品案件，經檢察官以88年度偵字第2757號起訴並聲請強
    制戒治，復經本院以88年度毒聲字第1436號裁定施以強制戒
    治，強制戒治期滿，該案並由本院以88年度易字第1437號判
    決判處有期徒刑6 月確定，於89年1 月4 日易科罰金執行完
    畢。復於90年間，因施用毒品案件，經檢察官以90年度毒偵
    字第2649號起訴並聲請強制戒治，復經本院以90年度毒聲字
    第4531號裁定施以強制戒治，於91年1 月16日停止強制戒治
    餘付保護管束，於91年8 月30日保護管束期滿未經撤銷，視
    為強制戒治執行完畢，該案並由本院於90年11月29日以90年
    度易字第3655號判決判處有期徒刑1 年確定，於92年8 月31
    日縮刑期滿。復於95年、96年間，因施用毒品、竊盜等案件
    ，經本院分別判處有期徒刑10月、7 月、4 月、6 月確定，
    並經本院於96年9 月20日以96年度聲減字第4250號裁定減刑
    及定應執行刑為有期徒刑1 年確定，於97年8 月13日縮刑期
    滿執行完畢。
二、詎甲○○仍不知戒絕毒癮，明知海洛因及甲基安非他命，分
    別經公告列為毒品危害防制條例第2 條第2 項第1 款、第2
    款所定之第一級毒品、第二級毒品，不得非法持有、施用，
    竟分別基於施用第一級毒品海洛因及第二級毒品甲基安非他
    命之犯意：(一)於98年8 月4 日12時至13時許，在高雄縣梓官
    鄉○○路福安橋下，以將甲基安非他命置於玻璃球吸食器內
    用火燒烤產生煙霧吸食之方式，施用第二級毒品甲基安非他
    命1 次；(二)又於98年8 月4 日12時20分至13時20分許，在上
    開地點，以將海洛因摻水置入針筒注射身體之方式，施用第
    一級毒品海洛因1 次。嗣於同日13時40分許，在高雄縣梓官
    鄉○○街58號前，因行跡可疑為警盤查，並當場扣得其所有
    之第一級毒品海洛因1 包（淨重0.80公克、空包裝重0.20公
    克）及供施用海洛因所用之注射針筒2 支、橡皮束帶1 條，
    經徵得其同意為警採尿送驗，檢驗結果呈可待因、嗎啡及甲
    基安非他命陽性反應，始悉上情。
三、案經高雄縣政府警察局岡山分局報請臺灣高雄地方法院檢察
    署檢察官偵查起訴。
    理  由
一、被告甲○○所犯係死刑、無期徒刑、最輕本刑為3 年以上有
    期徒刑以外之罪，其於準備程序就前揭被訴事實為有罪之陳
    述，經受命法官告知簡式審判程序之旨，並聽取其與公訴人
    意見後，本院認無不得或不宜改依簡式審判程序進行之處，
    爰依刑事訴訟法第273 條之1 第1 項、第284 條之1 ，裁定
    本件由受命法官獨任進行簡式審判程序，合先敘明。
二、上開事實，業經被告於本院審理時供承不諱，且其於上開時
    地為警查獲時所採取之尿液，經送請臺灣檢驗科技股份有限
    公司檢驗結果，確呈嗎啡即海洛因代謝物、甲基安非他命陽
    性反應，有該公司98年8 月19日濫用藥物尿液檢驗報告（檢
    體編號：岡980355號）、高雄縣政府警察局岡山分局梓官分
    駐所毒品案件嫌犯尿液採證檢驗對照表各1 紙在卷可稽。又
    扣案之白色粉末1 包，經送請法務部調查局檢驗結果，含第
    一級毒品海洛因成分（淨重0.80公克、空包裝重0.20公克）
    ，有該局98年9 月4 日調科壹字第09823024220 號濫用藥物
    實驗室鑑定書1 份在卷可考，並有第一級毒品海洛因1 包、
    被告所有供施用海洛因所用之注射針筒2 支及橡皮束帶1 條
    扣案可資佐證。據此，足徵被告上開自白與事實相符，自可
    採為認定事實之證據，其施用第一級毒品海洛因及第二級毒
    品甲基安非他命之犯罪事實，均堪認定。
三、按毒品危害防制條例於92年7 月9 日修正公布，自93年1 月
    9 日施行，其中第20條、第23條將施用毒品之刑事處遇程序
    ，區分為「初犯」及「5 年內再犯」、「5 年後再犯」，依
    其立法理由之說明：「初犯」，經觀察、勒戒或強制戒治後
    ，應為不起訴處分或不付審理之裁定；經觀察、勒戒或強制
    戒治執行完畢釋放後，「5 年內再犯」者，因其再犯率甚高
    ，原實施之觀察、勒戒及強制戒治既已無法收其實效，爰依
    法追訴或裁定交付審理。至於經觀察、勒戒或強制戒治執行
    完畢釋放後，「5 年後再犯」者，前所實施之觀察、勒戒或
    強制戒治已足以遮斷其施用毒品之毒癮，為期自新及協助其
    斷除毒癮，仍適用「初犯」規定，先經觀察、勒戒或強制戒
    治之程序。從而依修正後之規定，僅限於「初犯」及「5 年
    後再犯」二種情形，始應先經觀察、勒戒或強制戒治程序。
    倘被告於5 年內已再犯，經依法追訴處罰，縱其第3 次（或
    第3 次以上）再度施用毒品之時間，在初犯經觀察、勒戒或
    強制戒治執行完畢釋放5 年以後，已不合於「5 年後再犯」
    之規定，且因已於「5 年內再犯」，顯見其再犯率甚高，原
    實施觀察、勒戒或強制戒治，已無法收其實效，即應依該條
    例第10條處罰（最高法院95年第7 次刑事庭會議決定意旨、
    95年度臺非字第65號刑事判決意旨參照）。查本件被告因施
    用毒品案件，有事實欄所載經觀察勒戒、強制戒治及法院判
    刑執畢等情形，此有臺灣高等法院被告前案紀錄表1 份在卷
    可按，其於強制戒治執行完畢釋放後5 年內已再犯施用毒品
    之情事，揆諸上揭說明，雖本次施用毒品之犯行距強制戒治
    執行完畢釋放日已逾5 年，仍應依法論罪科刑。
四、核被告所為，係犯毒品危害防制條例第10條第1 項之施用第
    一級毒品海洛因罪、同條第2 項之施用第二級毒品甲基安非
    他命罪。被告持有第一級毒品海洛因、第二級毒品甲基安非
    他命之低度行為，分別為其施用之高度行為所吸收，均不另
    論罪。其所犯上開2 罪間，犯意各別，行為互殊，應予分論
    併罰。又被告前有如事實欄所示犯罪科刑及執行情形，有上
    開前案紀錄表可按，其於受徒刑之執行完畢後，5 年內故意
    再犯本件有期徒刑以上之2 罪，均為累犯，應依刑法第47條
    第1 項規定，分別加重其刑。本院審酌被告前因施用毒品案
    件，經施以觀察勒戒、強制戒治，多次經法院判處罪刑並執
    行完畢，仍未能徹底戒絕毒品，再犯本件施用毒品犯行，足
    見其戒絕毒癮之意志不堅，未能體悟施用毒品對自身、家庭
    造成之傷害及對社會治安可能造成潛在之危險，本不宜寬貸
    ；惟念其犯後坦承犯行，及施用毒品乃戕害自身健康，尚未
    直接危害他人，反社會性不高等一切情狀，分別量處如主文
    所示之刑，並定其應執行刑，以資懲儆。
五、扣案之白粉1 包經送驗結果，確含第一級毒品海洛因之成分
    ，業已認明如前，爰依毒品危害防制條例第18條第1 項前段
    之規定，沒收銷燬之；又鑑定單位一般係以傾倒之方式，將
    包裝袋內之毒品倒出而與包裝袋分離而稱重，必要時，輔以
    刮杓刮取袋內毒品，然無論依何種方式分離，包裝袋內均有
    極微量之毒品殘留，業經法務部調查局以93年3 月19日調科
    壹字第09300113060 號函釋在案，並為本院職務上已知之事
    實，足認本件用以包覆扣案海洛因之包裝袋，其內含有極微
    量之毒品殘留而無法析離，應整體視為扣案之第一級毒品海
    洛因，不問屬於犯人與否，應依前開規定併予沒收銷燬之。
    又扣案之白色粉末1 包，經送驗結果，未發現法定毒品成分
    （見偵卷第17頁），有前開法務部調查局濫用藥物實驗室鑑
    定書可參，爰不予宣告沒收；至於鑑驗耗用之毒品既已滅失
    ，自無庸宣告沒收銷燬，附此敘明。至扣案之注射針筒2 支
    、橡皮束帶1 條，均為被告所有且供其施用海洛因所用，業
    據被告自承於卷（見本院卷第28頁背面），爰均依刑法第38
    條第1 項第2 款規定，併予宣告沒收。另扣案之不明粉末1
    包、小皮包1 個，與本案被告施用毒品犯行無關，亦非屬違
    禁物，爰不予宣告沒收，附此敘明。
據上論斷，應依刑事訴訟法第273 條之1 第1 項、第299 條第1
項前段，毒品危害防制條例第10條第2 項、第1 項、第18條第1
項前段，刑法第11條、第47條第1 項、第51條第5 款、第38條第
1 項第2 款，判決如主文。
本案經檢察官黃齡慧到庭執行職務。
中    華    民    國    98    年    11    月    30    日
                  刑事第十庭  法  官  楊佩蓉
以上正本證明與原本無異。
如不服本判決應於收受判決後10日內向本院提出上訴書狀，並應
敘述具體理由。其未敘述上訴理由者，應於上訴期間屆滿後20日
內向本院補提理由書(均須按他造當事人之人數附繕本)「切勿逕
送上級法院」。
中    華    民    國    98    年    11    月    30    日
                              書記官  許珈綺
附錄本案判決論罪科刑法條：
毒品危害防制條例第10條
施用第一級毒品者，處6 月以上5 年以下有期徒刑。
施用第二級毒品者，處3 年以下有期徒刑。


司法院資訊處製作；財團法人民間司法改革基金會備份。
